【裁判字號】    99,交聲,146
【裁判日期】    990429
【裁判案由】    聲明異議
【裁判全文】
臺灣臺南地方法院交通事件裁定     99年度交聲字第146號
移送機關    交通部公路總局嘉義區監理所台南監理站
異議人即
受處分人    施漢欽即鴻輝土木包工業
上列受處分人因違反道路交通管理處罰條例案件，對於交通部公
路總局嘉義區監理所台南監理站民國99年1月26日所為之裁決處
分（處分案號：嘉監南字第裁74-SK0000000號），聲明異議，本
院裁定如下：
    主  文
原處分撤銷。
異議人不罰。
    理  由
一、原處分意旨略以：受處分人即異議人施漢欽即鴻輝土木包工
    業（下稱異議人）於民國（下同）99年1月2日10時08分許，
    所有車牌號碼UH-3696號自用一般小客車（下稱系爭車輛）
    ，經人駕駛行經最高速限為時速50公里之安平港聯外道路與
    鯤鯓路127-5號往南方向處，其行車速度為時速112公里，超
    速62公里而為台南市警察局交通隊員警以科學儀器測得其有
    超速之違規行為，乃製單逕行舉發。嗣經交通部公路總局嘉
    義區監理所臺南監理站（下稱移送機關）查證結果，復認異
    議人之前述違規事實明確，乃依道路交通管理處罰條例第43
    條第4項等規定，裁處異議人吊扣車輛牌照3個月。
二、本件聲明異議意旨略以：異議人將系爭車輛交由第三人倫億
    企業有限公司所經營之汽車保養廠進行維修工作，本件違規
    行為之發生，係該保養廠人員為了測試車輛性能起見，擅自
    超速行駛，因此，不能將此違規行為歸責於異議人負擔，而
    吊扣該車汽車牌照三個月，而影響異議人之生計等語。
三、按汽車駕駛人，駕駛汽車之行車速度，超過規定之最高時速
    60公里以上者，處新臺幣6,000元以上24,000元以下罰鍰，
    並當場禁止其駕駛；汽車駕駛人有該款行為者，並吊扣該汽
    車牌照3個月：道路交通管理處罰條例第43條第1項第2款、
    第4項分別定有明文。因此，僅有汽車駕駛人始為上開法條
    之處罰對象。
四、經查：
  (一)移送機關指稱系爭車輛於前開時、地經人駕駛有行經安平港
    聯外道路與鯤鯓路127-5號，有超速62公里之違規事實，有
    台南市警察局99年1月15日南市警交字第SK0000000號舉發違
    反道路交通管理事件通知單1份附卷可稽，且異議人亦不否
    認該車有違規超速之事實，因此，系爭車輛於前開時、地，
    經人駕駛有超速60公里以上之違規事實，堪可認定。
  (二)惟異議人辯稱本件違規行為係第三人所為，應歸責該駕駛人
    ，不應吊扣汽車牌照等語，查：本件違規行為之駕駛人係第
    三人甲○○，業據證人甲○○於本院99年3月11日調查時證
    稱：「（問：99年1月2日10時8分在本件違規地點有駕駛施
    先生所有之車輛時速到達112公里的情形嗎？）是的。」、
    「（問：當天駕駛是否不是異議人？）不是。」等語在卷（
    見是日之調查筆錄），因此，異議人辯稱其非本件違規行為
    之駕駛人，自屬有據。從而，依前揭說明，其自非道路交通
    管理處罰條例第43條第4項之處罰對象。
五、綜上所述，異議人所有之系爭車輛經人駕駛於前揭時、地有
    行車超速62公里之違規事實，固然屬實，惟其並非本件違規
    行為之駕駛人，移送機關遽依道路交通管理處罰條例第43條
    第4項之規定，對之裁處吊扣汽車牌照3個月之處分，於法自
    非有據，從而，本件異議為有理由，應由本院將原處分撤銷
    ，另為主文第2項所示之諭知。
六、據上論斷，應依道路交通管理處罰條例第87條第2項、道路
    交通案件處理辦法第20條前段，裁定如主文。
中    華    民    國    99    年    4     月    29    日
                     交通法庭   法  官   陳淑勤
以上正本證明與原本無異。
如不服本裁定，應於送達後5日內，向本院提出抗告狀。
                                書記官   謝國欽
中    華    民    國    99    年    4     月    29    日

司法院資訊處製作；財團法人民間司法改革基金會備份。
